臺灣橋頭地方法院民事判決
110年度訴字第944號
原      告  張瑞春  
訴訟代理人  郭大維律師
被      告  鍾森棕  
訴訟代理人  辛美枝  
被      告  鍾振文  
            鍾振清  
            鍾松蘭  
上二人共同
訴訟代理人  劉惠玲  
被      告  鍾沛姍  

            鍾佩芸  


            王明雪  
            鍾彩辰  
兼上二人共同
訴訟代理人  鍾麗萱  

上列當事人間請求債務不履行損害賠償事件，經本院於民國111
年9月5日言詞辯論終結，判決如下：
    主      文
原告之訴及假執行之聲請均駁回。
訴訟費用由原告負擔。
    事實及理由
一、被告鍾振文、鍾松蘭、鍾沛姍以外之人經合法通知，未於最
    後一次言詞辯論期日到場，核無民事訴訟法第386條所列各
    款情形，爰依原告之聲請，由其一造辯論而為判決。
二、原告主張：原告於民國96年4月30日與訴外人即被繼承人鍾
    振仁（102年間歿）、鍾振和（107年間歿）、被告鍾森棕（
    下合稱鍾振仁等3人）就坐落高雄市○○區○○段000地號土地（
    重測前為新庄段78-84地號，下稱系爭土地）簽立不動產買
    賣契約書（下稱系爭契約）。系爭契約第2條約定價金為新
    台幣（下同）1,550,000元，第4條約定出賣人聲明系爭土地
    無上手來歷不明或其他糾紛情事，且原告有告知購買土地為
    興建農舍。原告以現金支付該筆價金予鍾振仁等3人，系爭
    土地亦已辦理所有權移轉登記予原告。嗣因原告欲出售系爭
    土地，於110年2月8日調閱登記謄本時，始知系爭土地早於8
    0年間遭鍾振仁等3人之同住胞弟即訴外人鍾英明（109年2月
    26日歿）及同住兄弟即被告鍾振清之配偶鍾張屏貞申請作為
    興建自用農舍使用。而出具系爭土地使用同意書之人即為鍾
    振仁等3人之母親鍾劉玉妹（92年12月17日歿），鍾劉玉妹
    當時69歲高齡，鍾振仁、鍾振和、被告鍾森棕當時年齡分別
    約為38、33、31歲，顯有相當社會經驗與智識能力，衡情應
    係家庭共同討論後做成決定，鍾振仁等3人當無可能毫不知
    情。遑論鍾劉玉妹就重測前同段80、78-85地號兩筆土地記
    載為鍾貴榮（74年2月6日歿）之合法繼承人，而鍾振仁等3
    人依法均為鍾貴榮之法定繼承人，鍾劉玉妹於出具同意書前
    ，應有與各繼承人討論，故鍾振仁等3人與原告簽約時，明
    知系爭土地受有套繪管制，無法興建農舍，卻故意未據實告
    知此一交易重要資訊，致無過失之原告不知情而購買。倘原
    告購買時知悉，斷無可能購買。故系爭土地具有重大瑕疵，
    屬可歸責鍾振仁等3人之不完全給付，依系爭契約第4條約定
    ，須負全部民事責任，故應負連帶賠償責任。系爭土地經碩
    大不動產估價師鑑定結果，110年4月間土地價值3,642,012
    元，現受套繪管制之價差即減損金額為704,301元，故原告
    請求賠償按1,550,000元之40%計算土地減損價值620,000元
    之損害，小於上開鑑定金額，應屬合理。鍾振仁、鍾振和之
    繼承人均未向法院聲明拋棄繼承，其等繼承人即被告鍾振文
    、鍾振清、鍾松蘭、鍾沛姍、鍾佩芸、王明雪、鍾麗萱、鍾
    彩辰自應繼受被繼承人鍾振仁、鍾振和之債務不履行損害賠
    償責任，亦均未證明有何不可歸責渠等之事由。為此，爰依
    系爭契約第4條約定、民法第227條、第1148條第1項規定，
    提起本件訴訟等語。並聲明：㈠被告鍾振文、鍾振清、鍾松
    蘭、鍾沛姍、鍾佩芸、鍾森棕、王明雪、鍾麗萱、鍾彩辰應
    連帶給付原告620,000元，及自110年8月11日民事更正起訴
    狀繕本送達之日起，至清償日止，按週年利率5%計算之利息
    ；㈡願供擔保請准宣告假執行。
三、被告答辯：
  ㈠被告鍾森棕未於最後一次言詞辯論到場，據其之前陳述略以
    ：母親鍾劉玉妹於92年12月過世後，伊等繼承人沒有查證系
    爭土地有何問題，於96年間出售時，縣市尚未合併，謄本記
    載都是手寫，伊等不可能知道有套繪管制問題，伊等都交給
    代書去辦，代書也沒看到套繪管制。原告起訴後，伊才知道
    等語置辯。並聲明：⒈原告之訴駁回；⒉如受不利之判決，願
    供擔保請准宣告免為假執行。
　㈡被告鍾沛姍到場，及鍾麗萱、王明雪、鍾彩辰、鍾佩芸具狀
    略以：原告自96年4月30日移轉登記後迄至110年間將近15年
    間未有何興建農舍作為，與原告自述購買動機不符，違反民
    法第148條規定誠信原則。依照當時時空背景及鄉下地方，
    祖母鍾劉玉妹、鍾振仁等3人根本不會知道何為套繪管制。
    鍾振和生前早已無行為能力，其繼承人不知道尚須拋棄繼承
    。又因鍾振和無妻小，其大姊鍾松蘭方成為繼承人，然實際
    上未分得遺產，更不應負賠償責任等語置辯。並聲明：⒈原
    告之訴駁回；⒉如受不利之判決，願供擔保請准宣告免為假
    執行。
  ㈢被告鍾振文、鍾松蘭到場，及鍾振清具狀略以：伊等不知買
    賣情事，亦未繼承到遺產。系爭契約都可以詳細記載移除墓
    地等特約事項，倘興建農舍為原告購買重點，何以卻未寫明
    ，且當時應無人理解何為套繪管制，原告不能證明鍾振仁等
    3人係故意不告知，卻於15年後才對非契約當事人之伊等以
    訴訟，並不合理。又系爭土地達2,677.95平方公尺，原告購
    買價格已屬便宜，依照碩大不動產估價師鑑定結果，110年4
    月間土地價值3,642,012元，已上漲超過一倍，原告並無損
    失。且依照該鑑定結果，受套繪管制之價差金額704,301元
    ，僅現土地價值3,642,012元之19%，原告卻要求依照當初買
    賣契約價金1,550,000元之60%作為賠償，並不合理。縱鍾振
    仁等3人有可歸責事由，然原告未依通常程序於買受前檢視
    土地相關登記資料，屬民法第217條與有過失，且為重大過
    失，應視為承認所受領之物，請求減輕或免除被告賠償金額
    等語置辯。並聲明：㈠原告之訴駁回；㈡如受不利之判決，願
    供擔保請准宣告免為假執行。
  ㈣其餘被告經通知後，未提出書狀作任何之說明或陳述。
四、兩造不爭執事項（見110年度訴字第944號卷，下稱訴卷，第
    51至52頁）：
  ㈠原告於96年4月30日與鍾振仁、鍾振和、被告鍾森棕就坐落高
    雄市○○區○○段000地號土地（使用分區為一般農業區，使用
    地類別為農牧用地，面積2,677.95平方公尺）簽立不動產買
    賣契約書，約定價金為1,550,000元。
  ㈡系爭土地於96年6月8日以買賣為原因，辦理所有權移轉登記
    辦畢所有權移轉登記予原告。
  ㈢系爭契約第4條約定無上手不明或其他糾紛情事，如於本買賣
    契約成立後有發生來歷不明或是產權、債務上等糾紛時，賣
    方應無條件放棄一切先訴抗辯權，並負刑事、民事全部責任
    及賠償，不得異議。
  ㈣系爭契約末頁特約事項記載賣方承諾買方永久使用井水、鍾
    振仁之妻墓地應遷移、賣方之井興建於鍾英明土地上，賣方
    應通知更換為買方為使用人永久使用等語。
  ㈤系爭土地前於80年間即受有套繪管制，提供坐落高雄市○○區○
    ○段00地號土地興建農舍，建照號碼分別為80杉鄉建字第854
    3號、80杉鄉建字第8542號，門牌號碼均為高雄市○○區○○路0
    00號。
  ㈥被繼承人鍾振仁、鍾振和之繼承人為被告鍾振文、鍾振清、
    鍾松蘭、鍾沛姍、鍾佩芸、王明雪、鍾麗萱、鍾彩辰，均未
    向法院聲明拋棄繼承。
五、本件爭點如下（見訴卷第53頁）：
  ㈠鍾振仁等3人移轉登記予原告之系爭土地受有套繪管制，是否
    不符系爭契約債之本旨？
  ㈡原告得否依系爭契約第4條、民法第227條規定，請求被告負
    不完全給付之債務不履行損害賠償責任？
  ㈢被告是否得以原告過失不知套繪管制情事為由，請求免除或
    減輕賠償責任？
  ㈣原告請求被告應共同給付原告620,000元，有無理由？
六、本院得心證之理由：
  ㈠按因可歸責於債務人之事由，致為不完全給付者，債權人得
    依關於給付遲延或給付不能之規定行使其權利；因不完全給
    付而生前項以外之損害者，債權人並得請求賠償，民法第22
    7條定有明文。債務不履行之不完全給付，乃債務人提出不
    符合債務本旨之給付（最高法院110年度台上字第901號判決
    參照）。又不完全給付債務不履行責任，以可歸責於債務人
    之事由而給付不完全（未符債務本旨）為其成立要件。如債
    權人於受領給付後，以債務人給付不完全為由，請求債務人
    賠償損害，應先由債權人就其所受領之給付未符合債務本旨
    致造成損害，負舉證責任（最高法院107年度台上字第1678
    號判決參照）。給付如以交付特定物為標的者，債務人應以
    契約成立時雙方約定之現狀交付之，苟以約定現狀交付之，
    即屬依債務本旨而為交付，尚不構成不完全給付（最高法院
    101年度台上字第1898號判決參照）。再按買賣雙方當事人
    訂立買賣契約之動機如何，對於買賣契約之效力，通常固不
    生影響，惟若當事人已將動機表明於契約，以之為契約成立
    之條件，則動機之合法、可能與確定，或所附條件之成就與
    否，對於契約之效力，即不能謂無關涉（最高法院82年度台
    上字第2286號判決參照）。
  ㈡查鍾振仁等3人依系爭契約將系爭土地移轉登記予原告完畢，
    茲原告主張受有套繪管制為不符合債之本旨，屬民法第227
    條不完全給付，應負舉證責任。然套繪管制並非系爭契約第
    4條約定上手不明、來歷不明、產權、債務糾紛之情形（至
    多為土地登記規則第136條規定之被限制登記，臺灣高等法
    院高雄分院108年度重上字第51號判決參照），亦未約定於
    系爭契約其他條款中，有系爭契約可考（見110年度審訴字
    第600號卷，下稱審訴卷，第15至18頁），反觀賣方承諾買
    方永久使用井水、鍾振仁之妻墓地應遷移、賣方之井興建於
    鍾英明土地上，賣方應通知更換為買方為使用人永久使用等
    事項均記載於特約事項中（見審訴卷第18頁），為兩造所不
    爭執（見訴卷第52、145頁），衡情倘原告將欲興建農舍之
    動機作為買賣契約內容，理應表明並記載於系爭契約中。再
    倘原告本欲購地建屋，購買前後均可向地政機關查悉系爭土
    地處於受限狀態之情，有系爭土地登記第一類謄本、高雄市
    政府地政局旗山地政事務所110年5月3日高市地旗登字第110
    70314600號函可考（見審訴卷第19、43至51頁），然原告卻
    於110年4月6日起訴始主張於同年2月知悉此情，是難認原告
    當初向鍾振仁等3人購地之目的係為建屋並於契約訂立過程
    中加以表明。是以，鍾振仁等3人依現況交付系爭土地，並
    無不符合債之本旨之情事。
  ㈢又提供系爭土地作為鍾英明興建使用之人為鍾振仁等3人之母
    親鍾劉玉妹乙情，有高雄市政府工務局111年1月24日高市工
    務建字第11130956400號函所附杉林鄉公所80年6月18日杉鄉
    建字第08542號核發給鍾英明之使用執照存根、鍾劉玉妹之8
    0年5月10日土地使用權同意書、鍾劉玉妹戶籍謄本可考（見
    訴卷第64、74、101頁），然均未見鍾振仁等3人有何簽名用
    印之紀錄，是難逕認渠等知悉套繪管制情事。況鍾貴榮於74
    年2月6日過世後，鍾振仁等3人與鍾劉玉妹同為法定繼承人
    ，卻未見鍾振仁等3人就系爭土地及其他土地一併出具同意
    書或對於所繼承土地有何知悉其法律狀態之文書，反益徵出
    具同意書係鍾劉玉妹之個人決定。鍾劉玉妹係11年出生之人
    ，於80年間雖高齡69歲，然於92年12月17日始過世，並無其
    意識不清而無法決定之事證，原告主張鍾劉玉妹出具之同意
    書應係經鍾振仁等3人討論後方為決定云云，並無證據可佐
    ，難以憑採。上開同意書之出具縱係經鍾劉玉妹與鍾振仁等
    3人討論後所為決定，亦僅係出具同意之法律效果，仍難認
    為鍾振仁等3人知悉有何套繪管制及其效果之法律意義，是
    亦不能認為渠等於訂約時係故意不告知原告。從而，原告主
    張明示欲建屋，鍾振仁等3人卻故意不告知套繪管制情事云
    云，既為被告否認，原告又無證據可證明為真，此項主張難
    以憑採。
　㈣末按繼承人自繼承開始時，除本法另有規定外，承受被繼承
    人財產上之一切權利、義務；但權利、義務專屬於被繼承人
    本身者，不在此限；繼承人對於被繼承人之債務，以因繼承
    所得遺產為限，負清償責任，民法第1148條定有明文。鍾振
    仁等3人既無故意不告知原告，原告主張渠等應負債務不履
    行損害賠償責任，故被告鍾森棕及其他身為繼承人之被告應
    負連帶賠償責任云云，洵屬無據。
  ㈤碩大不動產估價師111年8月10日碩大估高字第11107002號函
    所附鑑定報告認為110年4月間系爭土地價值3,642,012元，
    現受套繪管制之價差即減損金額為704,301元乙情，有鑑定
    報告可考（見訴卷第181至207頁），為兩造所未爭執，堪信
    為真。然因鍾振仁等3人並無債務不履行情事，原告依鑑定
    結果之金額範圍內，請求損害賠償620,000元云云（見訴卷
    第273頁），仍屬無據。
　㈥從而，原告依系爭契約第4條約定、民法第227條、第1148條
    第1項規定，請求被告連帶負賠償責任，為無理由，應予駁
    回。原告假執行之聲請失所附麗，併予駁回。
六、本件事證已臻明確，被告抗辯原告與有過失、與繼承遺產相
    關之陳述，及所提之證據暨攻擊防禦方法，均與本件判斷結
    果無影響，毋庸再予逐一論述，附此敘明。
七、據上論結，本件原告之訴為無理由，依民事訴訟法第385條
    第1項前段、第78條，判決如主文。
中　　華　　民　　國　　111 　年　　9 　　月　　21　　日
                  民事第三庭  法  官  李俊霖
以上正本係照原本作成。
如對本判決上訴，須於判決送達後20日內向本院提出上訴狀。如
委任律師提起上訴者，應一併繳納上訴審裁判費。
中　　華　　民　　國　　111 　年　　9 　　月　　21　　日
                              書記官  黃莉君